【裁判字號】    97,交聲,1452
【裁判日期】    970627
【裁判案由】    違反道路交通管理處罰條例聲明異議
【裁判全文】
臺灣臺北地方法院交通事件裁定        97年度交聲字第1452號
      原處分機關  臺北市交通事件裁決所
      聲明異議人
      即受處分人  甲○○
上開聲明異議人即受處分人因違反道路交通管理處罰條例案件，
對於臺北市交通事件裁決所於民國九十七年五月十五日所為北市
裁二字第裁二二－ＡＥＷ七四○四八六號裁決，聲明異議，本院
裁定如下：
    主  文
異議駁回。
    理  由
一、按道路交通管理處罰條例所用名詞「車輛」，係指在道路上
    以原動機行駛之汽車（包含機器腳踏車）或以人力、獸力行
    駛之車輛，而道路交通安全規則所用名詞「汽車」，係指在
    道路上不依軌道或電力架線而以原動機行駛之車輛（包含機
    器腳踏車），道路交通管理處罰條例第三條第八款、道路交
    通安全規則第二條第一項第一款均定有明文。次按汽車駕駛
    人，有飲用酒類其吐氣所含酒精濃度超過每公升零點二五毫
    克者，不得駕車；汽車駕駛人，駕駛汽車經測試檢定酒精濃
    度超過規定標準者，處新臺幣（下同）一萬五千元以上六萬
    元以下罰鍰，並當場禁止其駕駛及吊扣其駕駛執照一年；汽
    車駕駛人，有道路交通管理處罰條例第三十五條第一項規定
    之情形者，應接受道路交通安全講習，道路交通安全規則第
    一百十四條第二款、道路交通管理處罰條例第三十五條第一
    項第一款、第二十四條第一項第二款分別定有明文。另按駕
    駛人騎乘機器腳踏車，其吐氣所含酒精濃度超過每公升零點
    四毫克以上未滿零點五五毫克者，期限內繳納或到案聽候裁
    決者處三萬元罰鍰，本件案發時之違反道路交通管理事件統
    一裁罰基準及處理細則第二條第二項亦定有明文。
二、本件聲明異議人即受處分人甲○○於民國九十七年四月十二
    日凌晨零時二分許，騎乘車牌號碼ＡＢＢ—一九五號重型機
    車行經臺北市○○路與水源路交岔路口，因騎乘機車搖晃而
    為臺北市政府警察局中正第二分局警員李恪明發現，便尾隨
    至受處分人位於臺北市○○路五號一樓住處後始將受處分人
    攔下，並以儀器測試，受處分人吐氣所含酒精濃度高達每公
    升零點五毫克，乙○○○○遂以受處分人違反道路交通管理
    處罰條例第三十五條第一項第一款之規定，開立北市警交大
    字第ＡＥＷ七四○四八六號舉發通知單並指定應於九十七年
    四月二十七日前至原處分機關即臺北市交通事件裁決所聽候
    裁決，經受處分人依限申訴，原處分機關認受處分人確有前
    開違規行為，乃依據道路交通管理處罰條例第三十五條第一
    項第一款、第二十四條第一項第二款（裁決書漏引）之規定
    裁處三萬元罰鍰，並吊扣駕駛執照十二月，且施以道安講習
    。
三、本件受處分人固不否認於上開時間確有喝酒騎乘上開機車而
    為警測量吐氣酒精濃度之事實，惟矢口否認有何交通違規行
    為，並辯稱：警察係在伊返回住處後始要求伊檢測，違規地
    點並非在師大路與水源路交岔路口，且警察詢問伊是何時喝
    酒，伊亦回答在十分鐘內，可是警察不讓伊先喝水漱口云云
    。經查：證人李恪明於本院調查中結證稱：伊與同事當時駕
    駛巡邏車欲前往臺北市○○路與水源路交岔路口執行勤務，
    在上開交岔路口停等紅燈時，發現受處分人沿金門街騎機車
    至上開交岔路口並轉彎進入水源路，且受處分人騎乘機車亦
    有搖晃之跡象，伊與同事即駕車跟隨至受處分人住處，再要
    求受處分人接受酒測，在酒測過程中，受處分人亦承認有飲
    酒，並表示飲用酒類業已超過十五分鐘，伊即依規定未讓受
    處分人喝水漱口等語，而受處分人當時吐氣所含酒精濃度亦
    達每公升零點五毫克，有酒精濃度測試單在卷可資佐證，是
    受處分人確有原處分機關所指之交通違規行為，足堪認定。
    至於受處分人上開辯解，並無依據，尚難憑採。從而原處分
    機關依道路交通管理處罰條例三十五條第一項第一款、第二
    十四條第一項第二款規定裁處三萬元罰鍰、並吊扣駕駛執照
    十二月，且施以道安講習之裁決，核與上開規定並無違誤，
    本件聲明異議為無理由，應予駁回。
據上論斷，應依道路交通案件處理辦法第十九條，裁定如主文。
中    華    民    國    97    年    6     月    27    日
                        臺灣臺北地方法院交通法庭庭
                            法  官   唐于智
上正本證明與原本無異。
如不服本裁定，應於裁定送達後5 日內向本院提出抗告狀。
                            書記官   陳家欣
中    華    民    國    97    年    6     月    27    日


司法院資訊處製作；財團法人民間司法改革基金會備份。
